臺灣桃園地方法院刑事交通事件裁定　　 94年度交聲字第121號
異　議　人
即受處分人　甲○○
上列受處分人因違反道路交通管理處罰條例案件，對於交通部公
路總局新竹區監理所桃園監理站中華民國九十四年三月二日桃監
裁罰字第裁五二－KAE 一四九九八四號違反道路交通管理事件裁
決書所為之處分，聲明異議，本院裁定如下：
        主  文
原處分撤銷。
        理  由
一、異議人甲○○於民國九十四年一月二十三日十四時三十二分
    許，駕駛車牌號碼CI－三四八九號自用小客車，行經台十七
    線北上九０公里處，行車速度超過規定之最高時速二十公里
    以上，違反道路交通管理處罰條例第四十條第一項規定，經
    雲林縣警察局台西分局員警攔停稽查，當場開立雲警交字第
    ＫＡＥ一四九九八四號舉發違反道路交通管理事件通知單，
    移送原處分機關，原處分機關以異議人違規事實明確，且逾
    期未到案，依道路交通管理處罰條例第四十條第一項之規定
    ，而於九十四年三月二日以桃監裁罰字第裁五二－KAE 一四
    九九八四號違反道路交通管理事件裁決書逕行裁決處異議人
    罰鍰新臺幣（下同）一千九百元，並依同條例第一項第一款
    記違規點數一點。
二、異議意旨如附件。
三、經查，證人即舉發本件交通違規之員警周炫杉於本院調查時
    到庭具結證稱：九十四年一月二十三日，伊任職於台西分局
    林厝派出所，同日十四時三十二分許，伊與所長吳再興在台
    十七線北上九十點五公里處北上方向外側車道路邊執行交通
    稽查勤務，即以雷達測速器測速取締交通違規。該測速器尚
    在有效期限內，渠等將測速器插頭插在點煙器上，將測速器
    係掛在駕駛座旁車窗上，並設定速度，若有超速車輛，測速
    器會自動鎖定。該測速器有二個螢幕，一個螢幕係於發現超
    速車輛後會自動鎖定並顯示速度，若超速車輛之速度繼續增
    加，螢幕上顯示之速度亦隨之繼續增加，但若該經鎖定之超
    速車輛減速，螢幕上顯示之速度則不會隨著減速；另一個螢
    幕則係不斷顯示最靠近警車之來車車輛車速。渠等使用之測
    速器並無法顯示違規車輛之影像，僅會顯示速度。測速器上
    若已測得超速車輛，渠等會立刻觀察另一顯示最靠近警車來
    車車速之螢幕，若該顯示來車車速螢幕上所顯示之速度與顯
    示超速車輛速度相差無幾，渠等便可認係該來車超速，但如
    無法經由比對確定何車超速，渠等便不會取締。本件係渠等
    發現營幕上顯示違規時度九十八公里，渠等再觀察該顯示最
    近來車時速之螢幕發現亦為九十幾公里，故確定係異議人所
    駕來車違規，而在異議人車輛未到警車前，伊即用紅色旗子
    示意異議人停下。在發現異議人車輛超速違規後，至伊將異
    議人車子攔下之間，並無其他車輛經過警車旁，異議人所駕
    車輛係當時最靠近警車之車輛，超速違規之車輛確係異議人
    所駕車輛。測速器雖有可能測到對向車道超速之情形，但若
    測速器放置在北上車道，將會先測得北上車道之車速，只有
    在北上車道無車輛經過時始可測得南下車道上車輛之車速。
    本件北上車道有車子，測速器僅會測得北上車道車輛之車速
    ，且本件路段中間分隔島上之樹木亦有攔阻作用，故不會測
    到拿下車道上車輛之車速。又異議人車前若有他車超速，伊
    便會攔下該車，伊與異議人並無何仇恨，不會特別選定異議
    人之車輛來攔停等語明確（見本院九十四年四月十二日訊問
    筆錄）。姑不論交通警察掣單舉發違反道路交通管理處罰條
    例所列之違規事實，本質上為行政處分，係公務員基於職務
    上之權力，依法就特定之具體事件所為之具公法上效果之單
    方面行政行為，基於公務員為公法上行為具有公信力之原則
    ，該行政行為當可被推定為真正，其據以依法處分之事實認
    定亦為正確無誤，且證人周炫杉前開證述內容，已明確描述
    就其如何以測速器測量來車行車速度，如何經由比對測速器
    鏡頭顯示內容而研判係何車輛超速等情，自屬有據。而異議
    人雖以：伊行駛於北上車道，從很遠處即見到警車，故伊並
    未超速，然南下車輛速度極快，而雷達測速器極靈敏，只要
    在其收發波率範圍內，北上及南下車輛均會顯示車速，在判
    定上易生錯誤云云為辯，然異議人是否發覺警車，要與其異
    議人是否超速一情並無必然關係，異議人以其發覺警車一情
    而推論其不致超速行駛，自屬無據。再證人周炫杉業已明確
    證述其係在北上車道測速，若北上車道有車行駛，測速器則
    不致測得南下車道車輛車速等情，本案異議人既行駛於北上
    車道，且異議人亦自承當日伊所駕車輛前、後均其他車輛，
    則證人周炫杉所稱測速器所測之車速為北上車道車速自屬無
    疑，異議人空言測速器於收發範圍內均會顯示南北車道車速
    ，判斷會有錯誤云云，並無根據，當屬推測之詞，且為實際
    操作測速器之員警周炫杉所否認，自無可採。況異議人自承
    ，被警察欄停前，有二輛車在伊車前方，一輛與伊同車道、
    一輛不同車道，伊與前車距離二、三百公尺，伊一轉彎即見
    警察走至路中央示意伊停車，但未見前面車輛，警察欄停伊
    時，伊車左右並無車輛等語（見本院九十四年四月十二日訊
    問筆錄），益見異議人為警查獲超速時，其所駕車輛前後左
    右近距離內並無他車，員警自無誤判超速車輛之情形。異議
    人應有於前開時、地行車速度超過規定之最高時速二十公里
    以上一節，應堪認定。
四、次按汽車駕駛人行車速度超過規定之最高時速，或低於規定
    之最低時速，或裝用測速雷達感應器者，處新臺幣一千二百
    元以上二千四百元以下罰鍰，道路交通管理處罰條例第四十
    條第一項定有明文，其罰鍰之數額既有不同，足見裁決機關
    應依不同之狀況而為適當之裁罰。而對於何種情形應為何程
    度之裁罰，主管機關對此訂有違反道路交通管理事件統一裁
    罰基準及處理細則，以為處分機關據以裁罰之標準。依該裁
    罰基準表所示，違反道路交通管理處罰條例第四十條第一項
    規定之統一裁罰基準分為：期限內繳納或到案聽候裁決者，
    處罰鍰一千九百元，到案期限十五日內，繳納罰鍰或到案聽
    候裁決者，處罰鍰二千二百元，逾越應到案期限十五日以上
    三十日以內，繳納罰鍰或到案聽候裁決者，處罰鍰二千四百
    元，逾越應到案期限三十日以上繳納罰鍰或逕行裁決者，處
    罰鍰二千四百元，裁決機關應依上開基準表所列之情形，分
    別不同之狀況而裁處罰鍰。另按違反道路交通管理事件統一
    裁罰基準及處理細則第四十八條第一項規定：違反道路交通
    管理事件，行為人認為舉發之事實與違規情形相符者，得於
    接獲通知單後，親自或委託他人持該通知單，不經裁決向指
    定之處所，逕依裁罰基準執行並繳納罰鍰結案。行為人於違
    規後，既得持通知單向指定處所逕行繳納罰鍰，且其繳納之
    罰鍰復有輕重之分，故該違規通知單之送達或交付予違規人
    即形重要。為保障違規人免於受最重之處罰，故於行為人違
    規後，舉發單位即應將違規通知單送達或交付予違規人，俾
    違規人得以持該通知單向指定之處所，於限期限內自動繳納
    罰鍰或到案聽候裁決，而得以法定最低罰鍰數額結案。蓋按
    內政部警政署於八十七年六月十一日八七警署交字第四八九
    八五號函：違反道路交通管理事件，違規人當場拒絕簽收通
    知單，執勤員警未記明其事由，多僅註記「拒收」或「拒簽
    收」，而未告知應到案日期、處所、違規事實及違反法條，
    致違規人不知應到案日期、處所、繳納期限等。應到案處所
    、日期如舉發當場未告知違規人時，違規人確屬無從知悉處
    罰內容並依限期到案。遇有拒簽情形時，應告知其應到案日
    期、處所、繳納期限等事項，並於通知單「移送聯」記明上
    述事由已告知情形，以保障違規人權益，並利裁罰人員參考
    ，則內政部警政署既以函知各舉發單位，於遇有違規人拒簽
    情形時，應告知其應到案日期、處所、繳納期限等事項，並
    於通知單「移送聯」記明上述事由已告知情形。經查，證人
    周炫杉雖於本院訊問時證稱：若異議人有交付駕照行照予伊
    ，伊便填單舉發，若無則逕行舉發，異議人若未收受紅單，
    伊就逕送分局，本件異議人似未於舉發單上簽名，伊亦不記
    得異議人有無收受舉發單等語（見本院九十四年四月十二日
    訊問筆錄），而異議人則稱：當時伊未收受舉發單，且事後
    亦無收到該舉發單等語（見本院九十四年四月十二日訊問筆
    錄），而本院向交通部公路總局新竹區監理所桃園監理站查
    詢結果，其表示並未將本案舉發違反道路交通管理事件通知
    單寄送予異議人，有本院辦理刑事案件電話紀錄查詢表一份
    在卷可按，異議人所稱未收受該舉發通知單一節，即屬非虛
    。是本件之舉發通知單既未經送達於異議人，且舉發之員警
    復未依上開函示告知異議人以應到案之日期、處所、繳納期
    限，致異議人未能依違反道路交通管理事件統一裁罰基準及
    處理細則第四十八條第一項規定，於期限內繳納或到案聽候
    裁決，於異議人之權益非無影響。原處分機關應責令舉發機
    關將舉發通知單送達予違規人後，再依上開裁罰基準表所列
    之情形分別裁罰，方為適當。本件原處分機關於異議人未受
    通知其應到案日期、處所、繳納期限前，即裁決異議人新臺
    幣一千九百元之處罰，其所為處分即有不當，異議人聲明異
    議雖無理由，然原處分既有不當，即應由本院將原處分撤銷
    。且異議人本件違規所應處罰之數額，因尚須於異議人收受
    通知單後，視其是否依裁罰基準表所示各情形即：期限內繳
    納或刑案聽候裁決者，案期限十五日內，繳納罰鍰或到案聽
    候裁決者，逾越應到案期限十五日以上三十日以內，繳納罰
    鍰或到案聽候裁決者，逾越應到案期限三十日以上繳納罰鍰
    或逕行裁決者，而作不同之處罰，故本件仍應由原處分機關
    於送達違規通知單後，再視異議人是否於期限內繳納等各情
    形處理，本院尚不得逕為裁定處罰，併此敘明。
據上論斷，應依道路交通案件處理辦法第二十條，裁定如主文。
中　　華　　民　　國　　94　　年　　11　　月　　9 　　日
                        臺灣桃園地方法院交通法庭
                                法  官  何燕蓉
上正本證明與原本無異。
如不服本裁定，應於送達後五日內，向本院提出抗告狀。
                                書記官  許弘樺
中　　華　　民　　國　　94　　年　　11　　月　　9 　　日
